臺灣高等法院臺中分院民事裁定
111年度抗字第38號
抗  告  人  陳哲彥  
相  對  人  陳協聰  



上列抗告人因與相對人間聲請假處分事件，對於中華民國110年
11月30日臺灣南投地方法院110年度裁全字第144號所為裁定提起
抗告，本院裁定如下：
      主  文
原裁定廢棄，發回臺灣南投地方法院。  
      理  由
一、按訴訟標的對於共同訴訟之各人必須合一確定者，共同訴訟
    人中一人之行為有利益於共同訴訟人者，其效力及於全體，
    民事訴訟法第56條第1項第1款定有明文。又訴訟標的對於共
    同訴訟之各人必須合一確定者，必須一同起訴或一同被訴，
    其當事人之適格，始能謂無欠缺。遺產屬於繼承人全體之公
    同共有，故就公同共有權利為訴訟者，乃屬固有必要共同訴
    訟，應由公同共有人全體一同起訴或被訴，否則於當事人之
    適格即有欠缺(最高法院99年度台上字第610號判決意旨參照
    )。次按民事訴訟法第56條係規定於總則編，則其他各編包
    括第七編保全程序，仍應適用之。
二、相對人於原審聲請意旨略以：
　　相對人之兄陳○○於民國107年5月31日因判決分割而取得坐落
    南投縣○○鄉○○段00000地號土地(下稱系爭土地)，抗告人卻
    利用陳○○重度殘障、辨識能力不足之機會，於107年9月10日
    假借買賣之原因，而將系爭土地移轉登記於己。惟抗告人並
    無資力，亦未支付價金，則其等間應無真實之買賣關係存在
    ，應無法律上之原因而為系爭土地所有權移轉登記。迨陳○○
    於110年11月15日死亡，相對人為陳○○之合法繼承人，經申
    報其遺產時始知悉上情。嗣經相對人請求抗告人返還系爭土
    地未果，抗告人竟揚言出賣系爭土地，且因抗告人經濟困難
    ，有隨時處分系爭土地之虞，為保全返還系爭土地之本案請
    求，爰請求禁止抗告人就系爭土地為讓與、出租、設定抵押
    及其他一切處分行為之假處分等語。
三、抗告意旨略以：
　　抗告人以新臺幣(下同)250萬元向陳○○買受系爭土地，茲因
    陳○○為低收入戶，存款逾7萬5,000元即喪失補助資格，買賣
    雙方始合意由抗告人支出分割代書費用、陳○○之支架手術費
    、術後調養費及土地增值稅，再交付100萬元現金予陳○○，
    可知抗告人本於買賣關係而正當取得系爭土地。是相對人聲
    請本件假處分實無理由及必要，原裁定准許之，即有違誤。
    爰提起本件抗告，請求廢棄原裁定。 
四、經查，相對人主張系爭土地乃陳○○之遺產，其乃陳○○之繼承
    人，由於抗告人無法律上原因而取得系爭土地所有權，為保
    全其返還系爭土地之本案請求，爰於原法院聲請本件假處分
    。惟查，依據臺灣南投地方法院111年2月21日投院明民 問1
    11訴80字第0000000000號函檢附本案請求之起訴狀(案號：1
    11年度訴字第80號)，其上記載陳○○生前未婚，無子女，父
    母早亡，其全體繼承人為其兄弟姊妹，即相對人與陳○○、陳
    ○○、陳○○等4人，其等4人本於民法第179條規定不當得利之
    法律關係，請求抗告人應將系爭土地返還其等公同共有(回
    復登記之意)。基此，倘若相對人主張為真，其等4人係取得
    公同共有債權，其本案請求性質上屬固有必要共同訴訟，其
    假處分之聲請，亦應由全體公同共有人一同為之，否則其當
    事人適格即有欠缺。然查，本件僅相對人於原法院單獨聲請
    假處分(見原審卷第7-14頁)，其當事人適格要件，顯有欠缺
    ，原裁定逕准許本件假處分(見原審卷第49-51頁)，於法容
    有未合。抗告人雖未指摘及此，惟原裁定既有可議，自無可
    維持，又考量追加其他公同共有人為聲請人之審級利益，自
    以發回原法院另為適法之處理為宜。從而，抗告論旨指摘原
    裁定不當，求予廢棄，為有理由，應由本院將原裁定廢棄，
    發回原法院另為適當之處理。　　　
五、據上論結，本件抗告為有理由，爰裁定如主文。
中    華    民    國    111   年    2    月    25     日
    　　      民事第二庭  審判長 法　官  楊 國 精
　　　　　　　　　　　　         法　官  陳 得 利
      　　　　　　　　　　       法  官  陳 正 禧       
正本係照原本作成。             
再為抗告應以適用法規顯有錯誤為理由。
如提起再抗告者應於裁定送達後10日內向本院提出抗告理由狀（
須按照他造人數附具繕本）並繳納抗告裁判費新臺幣1,000元，
同時委任律師或具有律師資格之關係人為代理人。因疫情而遲誤
不變時間，得向法院聲請回復原狀。

                                 書記官  陳 三 軫   
　　　　　　　　　　　　　　　　　　　
中　　華　　民　　國　　111 　年　　2 　　月　　25　　日